【裁判字號】    95,簡,237
【裁判日期】    950915
【裁判案由】    勞動基準法
【裁判全文】
高雄高等行政法院簡易判決
                                     95年度簡字第00237號
原      告  玉雷機械有限公司
代  表  人  甲○○
被      告  高雄縣政府
代  表  人  乙○○縣長
上列當事人間因勞動基準法事件，原告不服行政院勞工委員會中
華民國95年6月2日勞訴字第0950014055號訴願決定，提起行政訴
訟。本院判決如下：
    主  文
原告之訴駁回。
訴訟費用由原告負擔。
    事實及理由
一、緣原告係從事油壓機械、建材機械、五金工具之批發，為適
    用勞動基準法之行業，經被告所屬勞工局於民國（下同）95
    年1月25日派員實施勞動檢查，發現原告使外籍勞工SEESOD
    WORACHAT（下稱S君，中文譯名：文拉差）於94年11月份延
    長工時達95.5小時，當月延長工時總時數超過勞動基準法第
    32條第2項規定之46小時。經被告以95年1月27日府勞動字第
    0950024267號函請原告於95年2月20日前改善並提出意見陳
    述，原告同年2月7日以雷字第003號陳情書提出說明，並未
    否認違法事實。故被告以原告違反勞動基準法第32條第2項
    規定，依同法第79條第1項第1款規定，以95年2月16日府勞
    動字第0950027736號處分書，裁處原告罰鍰銀元5,000元，
    折合新台幣15,000元。原告不服，提起訴願，亦遭決定駁回
    ，遂提起本件行政訴訟。
二、原告起訴意旨略謂：
（一）原告聘僱之本國勞工工作時間由8時至12時、13時至17時
      ，外籍勞工因考量隻身在台，又必須親自料理三餐，因而
      上班時間調整為8時至12時、13時30分至17時30分，加班
      時間為19時至23時，每個區間休息一個半鐘頭，以方便其
      料理三餐及休息，被告未將休息時間扣除，誤認延長工時
      每月超過46小時，實與事實有違。
（二）被告誤認原告聘僱之外勞文拉差及SUYATNO HADI（中文譯
      名：哈弟）延長工時超過46小時，乃係因被告未將上開休
      息時間扣除，因而文拉差94年11、12月延長工時各僅38.5
      小時，而哈弟則係因94年12月2日忘記打卡，才在翌日0時
      （原告誤為同日12時）59分去補打卡，均未超過46小時，
      而原告之課長林明道未對被告所指延長工時違法乙事提出
      任何意見，係因非其工作範圍，不代表原告默認被告主張
      之事實，聲明求為判決訴願決定及原處分均撤銷等語，資
      為爭議。
三、被告答辯意旨略以：
（一）勞動基準法第1條規定：「為規定勞動條件最低標準，保
      障勞工權益，加強勞雇關係，促進社會與經濟發展，特制
      定本法。」被告基於保障勞工權益，維護勞工身心健康及
      依法行政原則，於95年1月25日入廠實施勞動條件檢查，
      原告配合稽核員將事實呈報主管機關，本即勞動基準法第
      72條及第73條所明定。惟經檢查發現原告違反勞動基準法
      第32條第2項規定之事實，則被告依勞動基準法第79條第1
      項第1款及違反勞動基準法罰鍰案件額度參考表規定，依
      法裁處，並無不妥。原告以本國勞工不願擔任大夜班，多
      次登錄徵才均無著落，為不甘受罰之理由，實不足採。
（二）原告承認違反勞動基準法第32條第2項規定係屬嚴重缺工
      所致，惟並未否認違法事實云云。然查，勞雇雙方所為私
      法上之約定，不得違反法律之禁止規定，違反部份縱令雙
      方合意，仍屬無效。被告於95年1月25日入廠實施勞動條
      件檢查發現，原告於打卡表自行紀錄外籍勞工S君，94年
      11月1日至15日延長工作時間46小時，94年11月16日至30
      日延長工作時間49.5小時，合計達95.5小時，1個月延長
      之工作時間違反勞動基準法第32條第2項不得超過46小時
      之規定。另查，S君94年11月1日、3日、8至10日、15日、
      25日出勤卡紀錄單日延長工作時間5小時（自17時至22時
      ）；94年11月11日當日延長工作時間5.5小時（自17時至
      22時31分），94年12月7日長達6小時（自17時至23時）。
      又哈弟94年12月2日當日延長工作時間更長達7.5小時，連
      同正常工作時間一日超過12小時，單日延長工作時間亦違
      反勞動基準法第32條第2項之規定，若以S君未加班之工作
      日，其工作時間自8時至17時止，亦與原告所稱工作時間
      自8時至17時30分不符。且當日原告會同檢查之人員林明
      道課長，針對上述工作時間未提出任何異議，原告經被告
      函知提出意見，亦未提出任何陳述，且依S君94年11月份
      加班費新台幣6,226元，依勞動基準法第24條規定，折算
      其加班時數，亦非原告所稱僅加班38.5小時。被告基於保
      障勞工權益，依法裁處，並無不妥，故原告所訴為無理由
      等語，聲明求為判決駁回原告之訴。
四、按「前項雇主延長勞工之工作時間連同正常工作時間，一日
    不得超過十二小時。延長之工作時間，一個月不得超過四十
    六小時。」、「有下列行為之一者，處二千元以上二萬元以
    下罰鍰：一、違反．．．第三十二條．．．規定者。」分別
    為勞動基準法第32條第2項、第79條第1項第1款所明定。
五、經查，原告係從事油壓機械、建材機械、五金工具之批發，
    為適用勞動基準法之行業，經被告所屬勞工局於95年1月25
    日派員實施勞動檢查，發現原告使外籍勞工S君於94年11月
    延長工時達95.5小時，當月延長工時總時數超過勞動基準法
    第32條第2項規定之46小時，經被告以95年1月27日府勞動字
    第0950024267號函，請原告於95年2月20日前改善並提出意
    見陳述，原告同年2月7日以雷字第003號陳情書提出說明，
    並未否認違法事實。故被告以原告違反勞動基準法第32條第
    2項規定，依同法第79條第1項第1款規定，以95年2月16日府
    勞動字第0950027736號處分書，裁處原告罰鍰銀元5,000元
    ，折合新台幣15,000等情，有行政院勞工委員會職業訓練局
    服務中心求才登記表、被告所屬勞工局檢查會談紀錄暨附表
    、原告前述相關員工之打卡表、被告上開95年1月27日府勞
    動字第095002467號函及95年2月16日府勞動字第0950027736
    號處分書於原處分卷可憑，應堪認定。
六、原告雖執前揭情詞以為爭議，惟查：
（一）被告於95年1月25日入廠實施勞動條件檢查發現，依原告
      員工打卡之紀錄，外籍勞工S君94年11月1日至30日延長工
      作時間合計達95.5小時，違反勞動基準法第32條第2項，
      一個月延長之工作時間不得超過46小時之規定。
（二）次查，S君打卡表之記載，其94年11月1日、3日、8至10日
      、15日、25日單日延長工作時間各5小時；94年11月11日
      當日延長工作時間5.5小時，94年12月7日長達6小時。外
      籍勞工哈弟94年12月2日當日延長工作時間更長達7.5小時
      ，連同正常工作時間一日超過12小時，亦違反勞動基準法
      第32條第2項延長之工作時間連同正常工作時間，1日不得
      超過12小時之規定，此有原告之員工打卡表影本附原處分
      卷可稽。
（三）然按勞動基準法係規定最低標準之勞動條件，以維持勞工
      最低之生活水準，故勞動基準法係以保護勞動者為主要目
      的，以整體社會經濟和國家公共利益為出發點，為雇主與
      國家間之公法上關係，即勞動保護義務係公法上雇主對國
      家所負之義務，所以勞動基準法所規定雇主應履行之義務
      ，乃以國家為權利人，勞動者僅為雇主義務履行行為之對
      象，從而，勞動基準法所為保護勞工之規定，係屬強制性
      規定，自不得以勞動契約任意變更；且勞動者因非屬於勞
      動基準法所定勞動保護之權利人，自無權利可以拋棄，也
      無權免除勞基法所規定雇主之義務（林豐賓所著勞動基準
      法論89年9月修訂2版1刷第10頁至13頁參照）。是原告自
      不因已得員工之同意，而得違反前述勞動基準法之規定。
      從而，原告95年2月7日雷字第003號陳情書稱：其因缺工
      ，且現職本國勞工不願輪班，眼見訂單即將逾期，在外籍
      勞工主動加班的情況下，才勉強交貨，原告在嚴重缺工下
      ，不得不由外勞主動加班，實在情非得已云云，揆諸前揭
      說明，即不可採取。是原告關於違反勞動基準法第32條第
      2項部分，其事證已甚明確。
（四）至原告雖稱：外籍勞工之上班時間為8時至12時、13時30
      分至17時30分，加班時間為19時至23時，每個區間休息一
      個半小時，以方便其料理三餐及休息，被告未將休息時間
      扣除，誤認延長工時每月超過46小時乙節。惟查，依據原
      告外籍勞工之打卡表所記載，其下午下班時間均為17時左
      右，而加班之上班時間亦均由17時左右開始計算，是被告
      以上開打卡表上之記載，計算原告聘僱之外籍勞工之加班
      時間，並無違誤，原告本項主張，顯有誤解，亦不能採。
七、綜上所述，原告主張均不足採，被告以其違反勞動基準法第
    32條第2項規定，而依同法第79條第1項第1款規定，裁處原
    告罰鍰銀元5,000元，折合新台幣15,000元，並無違誤。訴
    願決定遞予維持，亦無不合。原告提起本件訴訟求為撤銷，
    為無理由，應予駁回。又本件事證已臻明確，兩造其餘攻擊
    防禦方法，均核與本件判決結果不生影響，爰不一一論述，
    附此敘明。另本件為簡易訴訟事件，故不經言詞辯論為之。
八、據上論結，本件原告之訴為無理由，依行政訴訟法第233 條
    第1項、第236條、第195條第1項後段、第98條第3項前段，
    判決如主文。
中    華    民    國    95    年     9    月   15     日
                  第三庭      法  官   詹日賢
以上正本係照原本作成。
如不服本判決，應於送達後20日內，向本院提出上訴狀並表明上
訴理由，如於本判決宣示後送達前提起上訴者，應於判決送達後
20日內補提上訴理由書（須按他造當事人人數附繕本）。
提起上訴應預繳送達用雙掛號郵票7份（每份34元）。
中    華    民    國    95    年     9    月   15     日
                              書記官   林幸怡
附註:
行政訴訟法第235條（第1項、第2項）:
對於適用簡易程序之裁判提起上訴或抗告，須經最高行政法院之
許可。
前項許可，以訴訟事件所涉及之法律見解具有原則性者為限。


司法院資訊處製作；財團法人民間司法改革基金會備份。
